【裁判字號】    95,上訴,1454
【裁判日期】    950907
【裁判案由】    違反槍砲彈藥刀械管制條例
【裁判全文】
臺灣高等法院臺中分院刑事判決        95年度上訴字第1454號
上  訴  人
即  被  告  甲○○
選任辯護人  胡昇寶  律師
上列上訴人因違反槍砲彈藥刀械管制條例案件，不服臺灣臺中地
方法院95年度訴字第573號，中華民國95年5月23日第一審判決（
起訴案號：臺灣臺中地方法院檢察署94年度偵字第17401號），
及檢察官移送本院併辦（95年度偵字第16339號），提起上訴，
本院判決如下：
    主  文
原判決撤銷。
甲○○共同未經許可，持有手槍，處有期徒刑貳年捌月，併科罰
金新台幣伍萬元，罰金如易服勞役，以新台幣玖佰元即銀元參佰
元折算壹日。扣案之手槍壹枝（含彈匣壹個，槍枝管制編號：00
00000000），沒收。又於執行審判職務之公署審判時，證人於案
情有重要關係之事項，供前具結，而為虛偽之陳述，處有期徒刑
肆月。應執行有期徒刑貳年拾月，併科罰金新台幣伍萬元，罰金
如易服勞役，以新台幣玖佰元即銀元參佰元折算壹日。扣案之手
槍壹枝（含彈匣壹個，槍枝管制編號：0000000000），沒收。
    事  實
一、甲○○與丙○○（違反槍砲彈藥刀械管制條例犯行，另案經
    本院以94年度上訴字第1834號判處有期徒刑4年，併科罰金
    新台幣5萬元，於94年11月25日判決確定）、劉傳儒、綽號
    「阿又」真實姓名不詳已滿18歲之成年男子及林家榕等人，
    於民國93年8月16日下午約5、6時許，一起至臺中市○○路
    某店喝酒唱歌，席間劉傳儒因與林家榕發生爭吵乃先行離店
    。之後丙○○與甲○○、「阿又」及林家榕等人亦一起回丙
    ○○、甲○○、「阿又」及綽號「小白」等四人位於臺中市
    ○○街8號住處。旋因劉傳儒打電話稱要與林家榕爭執，丙
    ○○乃將該情打電話告知父親劉福安，劉福安遂約林家榕一
    起至臺中市○○路之「東方帝國」店見面協調。嗣丙○○因
    見「阿又」持有具殺傷力之中共製77式口徑7.62mm制式半自
    動手槍1支（含彈匣1個）及均具殺傷力之口徑7.62mm制式子
    彈5顆，乃於93年8月17日凌晨1時許，在臺中市○○街8號前
    ，向「阿又」借得該支制式手槍及子彈5顆後，將槍、彈插
    在腰際持往臺中市○○路「東方帝國」。嗣丙○○等人在「
    東方帝國」會合協談約10分鐘均欲離開該處時，丙○○為搭
    父親所駕駛之自用小客車，乃在甲○○面前，將上開槍、彈
    以毛巾包裹後，交與甲○○，託甲○○先將該等槍、彈攜回
    臺中市○○街8號，甲○○即基於與丙○○共同持有該等槍
    、彈之犯意聯絡，將該等槍、彈放置於劉福安所有供丙○○
    騎乘之車號為YBH-477號重型機車置物箱內，由綽號「村哥
    」之男子（無積極證據足認阿村具有共同持有之犯意聯絡）
    騎乘YBH-477號重型機車搭載甲○○離開現場。於同日凌晨2
    時40分許，途經臺中市○○路與漢口路處時，遇警攔檢時，
    「村哥」因未戴安全帽且係酒後駕車，乃趁隙逃逸，甲○○
    則未能順利逃離，為警當場逮捕，並在機置車物箱內查扣得
    上開制式手槍1支（含彈匣1個，管制編號0000000000號）及
    子彈5顆（送鑑後均經試射）。
二、丙○○因持有上開槍、彈，經臺灣臺中地方法院檢察署檢察
    官提起公訴，於臺灣臺中地方法院94年1月19日上午9時20分
    許審判時，否認有違反槍砲彈藥刀械管制條例之犯行，供稱
    ：「（問：槍枝在父親機車座墊底下被查到，有何意見？）
    我不知道」、「（問：機車交給甲○○時，座墊底下有無槍
    彈？）沒有。我確定沒有。」等語。臺灣臺中地方法院為查
    明真相，乃於審理中，以證人身分傳喚甲○○，於94年2月2
    日下午3時20分到庭訊問。甲○○明知上開槍、彈係丙○○
    以毛巾包裹後，交給甲○○放入車號YBH-477號重型機車置
    物箱內之事實，竟於供前具結，就丙○○是否將上開槍、彈
    交給甲○○置入機車置物箱之重要事項，虛偽證述：「（問
    ：向被告〔指丙○○〕借機車，中間有無打開被告機車的置
    物箱？）沒有。」、「（問：槍和子彈何人所有？）我不知
    道。」、「（問：被告有無向你承認槍和子彈是他的？）沒
    有，他只說他會負責。」、「（問：在台南火車站遇到被告
    時，有無詢問被告為何機車裡面會有槍和子彈？）我沒有問
    ，一見面被告就主動問我筆錄如何製作，又說他要負責，我
    就沒有問那麼多。」等語，以圖使法院誤認丙○○確不知前
    開機車置物內藏有槍、彈等事實。
三、案經臺灣高等法院臺中分院檢察署令轉臺灣臺中地方法院檢
    察署檢察官偵查起訴。
    理  由
一、訊據上訴人即被告甲○○（以下稱被告）供承為警在其乘坐
    之機車置物箱內，查獲如本件扣案之手槍及子彈等物，並於
    94年2月2日於臺灣臺中地方法院審判庭具結作證之情事，惟
    矢口否認有非法持有槍、彈及偽證之犯行，先後辯稱：我當
    時喝得很醉，並不知丙○○交伊放在機車置物箱內之物品係
    槍、彈，且作證時，係據實陳述。槍械和我沒有關係，我從
    頭到尾都沒有看過那枝槍。當初我拿到那個東西（槍枝）的
    時候完全不知情，被判共同持有，我也覺得莫名其妙，當天
    我喝醉了。在警察局的時候，才知道置物箱有槍、子彈云云
    。經查：
  (一)被告在機車置物箱內為警查扣槍、彈一節，有扣案之手槍1
    枝（含彈匣1個）及子彈5顆可證。而扣案之槍、彈經送內政
    部警政署刑事警察局鑑定結果，手槍1枝（含彈匣1個，槍枝
    管制編號：0000000000）係中共製77式口徑7.62mm之制式半
    自動手槍，機械性能良好，可擊發同口徑制式子彈，認具殺
    傷力；子彈5顆，認均係口徑7.62mm制式子彈，經試射，均
    具有殺傷力等情，有內政部警政署刑事警察局93年9月21日
    刑鑑字第0930173740號槍彈鑑定書在卷可稽（見93年度偵字
    第14624號偵查卷第44至48頁）。
  (二)證人丙○○於偵查中結證稱：扣案之槍、彈是伊叫被告放在
    機車置物箱內，機車是伊的（登記之機車所有人係劉福安即
    丙○○之父），當時伊用毛巾包裝槍枝，被告就在伊旁邊，
    伊包好後，就叫被告拿去機車放，伊包的時候，被告都在場
    ，有看到，當天被告有喝酒，應該沒有喝醉，因為談話時，
    被告都很清楚等語（見94年度偵字第17401號偵查卷第7頁至
    8 頁）。丙○○於臺灣臺中地方法院93年度訴字第3029號及
    本院94年度上訴字第1834號審理時，均為相同之供述，並因
    而經本院於94年11月3日，以其與甲○○共同未經許可，持
    有手槍，判處有期徒刑4年，併科罰金新台幣5萬元，於94年
    11 月25日確定在案，並有臺灣臺中地方法院檢察署95年度
    偵字第16339號移送本院併辦案件內之全部卷宗可稽。而證
    人丙○○於本院審理中，證稱：「（辯護人問：到東方帝國
    有無進去包廂？）有。（辯護人問：甲○○有無進去包廂？
    ）有，進去一下就出來了。（辯護人問：槍枝是用布包的，
    是在哪裡包槍的？）原本我要放在ＫＴＶ垃圾桶裡面，但是
    ＫＴＶ的少爺說不可以這樣，我才用布將槍包起來，我是在
    包廂門口將槍包起來的，就我跟被告而已。（辯護人問：有
    無跟甲○○說包起來是什麼東西？）沒有跟他說，因為我包
    槍的時候他在場。原本我要將槍丟垃圾桶的時候，甲○○就
    在場了。‥‥我包槍的時候，甲○○有在現場，站在我對面
    而已，包好之後我就叫他拿去機車放。」等語（見本院卷第
    55頁）。又被告於原審供稱：當時經丙○○交付以布包裹的
    東西時，係由其拿到機車停放處，將布拉起，讓布包的東西
    自行掉到機車置物箱內，其再將布交還丙○○等情（見原審
    卷第35頁）。而警察攔檢當時，係由綽號「村哥」之人騎機
    車載被告，「村哥」見警察臨檢即先行逃逸，被告見村哥跑
    ，也跟著跑一節，亦據被告於警詢時供述明確（見臺灣高等
    法院臺中分院檢察署94年度偵他字第34號卷第15頁）。倘被
    告不知機車置物箱內有扣案之槍、彈，見警察攔查時，衡情
    應無逃逸之必要。又被告當時尚能搭乘機車，且丙○○交付
    扣案槍、彈時，被告並未酒醉，談話都很清楚等情，已如前
    述，依此，被告收受丙○○交付扣案之槍、彈時，並未達酒
    醉不省人事之狀態甚明，則其對於丙○○託交，由其放入機
    車置物箱之物品係屬槍、彈一節，知之甚詳。被告受丙○○
    之託，在臺中市○○路之東方帝國將扣案之槍、彈放在機車
    置物箱內，欲帶回其與丙○○位在臺中市○○街8號之租處
    ，是其主觀上有與丙○○共同持有上開槍、彈之故意甚明，
    被告此部分之犯行，自堪認定。
  (三)被告於94年2月2日臺灣臺中地方法院審理93年度訴字第3029
    號丙○○違反槍砲彈藥刀械管制條例案件時，經審判長諭知
    其陳述可能使自己受刑事追訴，可拒絕證言後，仍表示願意
    作證，於供前具結後，證稱：向丙○○借機車，中間沒有打
    開機車之置物箱，不知道槍和子彈是何人所有，丙○○沒有
    向伊承認槍和子彈是他所有，只說他會出來負責，在台南火
    車站遇到丙○○時，沒有問他會何機車裡面會有槍和子彈等
    語，此有上開審判筆錄及證人結文等影本在卷可稽（見臺灣
    臺中地方法院93年度訴字第3029號卷第69至89頁93年2月2日
    審判筆錄）。被告明知丙○○所交付以布包裹之物品係槍、
    彈，並由其拿到機車置物箱，將槍、彈倒進置物箱後，再將
    布還給丙○○等情，已經本院認定如上，竟就此於案情有重
    要關係之事項，於具結後為上開虛偽之證述，其偽證之犯行
    ，亦堪認定。
  (四)綜上所述，被告所辯，顯係事後圖卸之詞，不足採信，本件
    事證明確，被告犯行均堪認定。
二、按刑法於民國94年2月2日經總統令修正公布，於95年7月1日
    施行，被告行為後法律有變更，依修正後刑法第2條第1項前
    段規定，應適用行為時之法律。核被告所為，係犯槍砲彈藥
    刀械管制條例第7條第4項未經許可持有手槍罪、同條例第12
    第4項之未經許可持有子彈罪，刑法第168條之偽證罪。被告
    與丙○○二人間，就上開持有槍、彈之犯行，有犯意之聯絡
    及行為之分擔，為共同正犯。被告同時持有5顆子彈，只成
    立一持有子彈罪；其同時持有手槍及子彈之行為，係一行為
    觸犯數罪名之想像競合犯，應從一重之持有手槍罪處斷。所
    犯上開持有手槍罪與偽證罪二罪間，犯意各別，行為互殊，
    應予分論併罰。查被告前無犯罪紀錄，有臺灣高等法院被告
    前案紀錄表在卷可按，其持有上開槍、彈之時間極為短暫，
    並未持之犯其他罪行，因與丙○○同住，才臨時受託將上開
    槍枝帶回租處，所犯情輕法重，縱處以法定最低刑度，猶嫌
    過重，客觀上顯可憫恕，爰就持有槍枝部分依刑法第59條規
    定酌減其刑。原審以被告罪證明確，予以論罪科刑，固非無
    見。惟查被告持有槍、彈之情節既輕，其之所以偽證，亦係
    一時無知，為朋友掩飾所致，原審所量處之有期徒刑三年十
    月及六月，本院認為尚屬過重，被告上訴否認犯罪，雖無可
    取。然原判決既有可議之處，仍屬無可維持，應予撤銷改判
    。爰審酌被告尚無不良素行，其係因一時無知，以致犯罪，
    及其動機、目的、手段，犯犯罪後態度等一切情狀，分別量
    處如主文第二項所示之刑，並定其應執行刑。且就所處罰金
    部分諭知易服勞役之折算標準。扣案之手槍1枝（含彈匣1個
    ，槍枝管制編號：0000000000），為違禁物，應依法宣告沒
    收。至扣案之子彈5顆，均經試射，已喪失子彈效用而非違
    禁物，爰不併予宣告沒收。
三、檢察官移送本院併辦部分（95年度偵字第16339號），與本
    件係屬同一事實，本院自應併予審酌，附此敘明。
四、據上論斷，應依刑事訴訟法第369條第1項前段、第364條、
    第299條第1項前段，槍砲彈藥刀械管制條例第7條第4項、第
    12條第4項，修正後刑法第2條第1項前段、刑法第168條、修
    正前刑法第11條前段、第28條、第55條、第59條、第42條第
    2項、第38條第1項第1款、第51條5款，修正前罰金罰鍰提高
    標準條例第2條，判決如主文。
本案經檢察官乙○○到庭執行職務。
中    華    民    國    95    年    9     月    7     日
               刑事第五庭  審判長法  官  袁  從  楨
                                 法  官  姚  勳  昌
                                 法  官  郭  同  奇
上列正本證明與原本無異。
如不服本判決應於收受送達後十日內向本院提出上訴書狀，其未
敘述上訴之理由者並得於提起上訴後十日內向本院補提理由書（
均須按他造當事人之人數附繕本）。
                                 書記官  康  孝  慈
中    華    民    國    95    年    9     月    8     日
附錄論罪科刑法條
槍砲彈藥刀械管制條例第7條
未經許可，製造、販賣或運輸火砲、肩射武器、機關槍、衝鋒槍
、卡柄槍、自動步槍、普通步槍、馬槍、手槍或各類砲彈、炸彈
、爆裂物者，處死刑、無期徒刑或7年以上有期徒刑；處徒刑者
，併科新台幣3千萬元以下罰金。
未經許可，轉讓、出租或出借前項所列槍砲、彈藥者，處無期徒
刑或5年以上有期徒刑，併科新台幣1千萬元以下罰金。
意圖供自己或他人犯罪之用，而犯前二項之罪者，處死刑或無期
徒刑；處徒刑者，併科新台幣5千萬元以下罰金。
未經許可，持有、寄藏或意圖販賣而陳列第1項所列槍砲、彈藥
者，處5年以上有期徒刑，併科新台幣1千萬元以下罰金。
第1項至第3項之未遂犯罰之。
槍砲彈藥刀械管制條例第12條
未經許可，製造、販賣或運輸子彈者，處1年以上7年以下有期徒
刑，併科新台幣500萬元以下罰金。
未經許可，轉讓、出租或出借子彈者，處6月以上5年以下有期徒
刑，併科新台幣300萬元以下罰金。
意圖供自己或他人犯罪之用，而犯前二項之罪者，處3年以上10
年以下有期徒刑，併科新台幣700萬元以下罰金。
未經許可，持有、寄藏或意圖販賣而陳列子彈者，處5年以下有
期徒刑，併科新台幣300萬元以下罰金。
第1項至第3項之未遂犯罰之。
刑法第168條
於執行審判職務之公署審判時或於檢查官偵查時，證人、鑑定人
、通譯於案情有重要關係之事項，供前或供後具結，而為虛偽陳
述者，處7年以下有期徒刑。
                                                      Ｆ


司法院資訊處製作；財團法人民間司法改革基金會備份。
